臺灣宜蘭地方法院刑事判決　　　　　　　　　　　　　　　九十一年度易字第一號
　　公　訴　人　臺灣宜蘭地方法院檢察署檢察官
　　被　　　告　乙○○
　　被　　　告　丙○○
右列被告因妨害公務案件，經檢察官提起公訴（九十年度偵字第三三五五號、第二六
六一號），本院判決如左：
    主      文
乙○○共同對於公務員依法執行職務時，施強暴，處拘役參拾日，如易科罰金，以
佰元折算壹日。
丙○○共同對於公務員依法執行職務時，施強暴，處拘役參拾日，如易科罰金，以
佰元折算壹日。
丙○○被訴傷害部分公訴不受理。
    事  實
一、乙○○與丙○○係兄弟關係，二人均明知宜蘭縣於每年六月一日至八月三十日禁
    止仔魚撈捕，仍於民國九十年八月十九日，由丙○○駕駛聖福漁三十六號漁船
    ，乙○○駕駛子船膠筏，在海外捕撈仔魚，嗣於同日下午三時許，乙○○之膠
    筏駛入南興安檢所由公務員安檢人員己○○、丁○○上膠筏執行安檢之公務勤務
    時，發現內有十數箱仔魚，擬依法拍照搜證時，乙○○即大聲吆喝，並於其等
    搬動箱子時，加以阻止，且表示該等漁貨會因此不新鮮，要先載入漁港卸貨云云
    ，惟因搜證尚未完全，己○○、丁○○二人拒絕乙○○將船駛離，適丙○○乘船
    在旁，即向乙○○說聲「走啦」，乙○○與丙○○即基於妨害公務之共同犯意聯
    絡，由乙○○以將膠筏駛離之強暴方式，阻止其等執行搜證行為，直駛至南方澳
    漁港第一漁市場卸漁區始才靠岸。黃宏英、丁○○因慌亂中無法離船，乃撥打行
    電動話請戊○○、甲○○前來支援，至該漁港靠岸後，再由己○○、丁○○持照
    相機拍攝搜證時，丙○○、乙○○及另一不詳姓名年籍成年男子，復以擋在鏡頭
    前之強暴方式妨害其拍照，嗣戊○○、甲○○、己○○及丁○○完成搜證擬離去
    時，乙○○及丙○○即在後推擠戊○○等人，丙○○並以手拉戊○○手臂等方式
    防止其等執行職務。
二、案經海岸巡防署北部地區巡防局第十一大隊移送臺灣宜蘭地方法院檢察署檢察官
    檢察官自動檢舉偵查起訴。
    理  由
壹、有罪部分：
一、訊據被告乙○○、丙○○固不否認於右揭時、地，撈捕仔魚後，由被告丙○○
    駕駛聖福三十六號漁船，另由被告乙○○駕駛膠筏入港，惟矢口否認有何妨害公
    務之犯行，被告乙○○辯稱：伊膠筏上確實有違法捕撈的魚貨，入港後安檢人員
    就說要扣押，並且拍照，他們要伊一個人把魚貨搬上岸，伊沒辦法，就說要他們
    自己搬，不然伊就開進去請其他人搬，他們有答一聲「嗯」，且當檢查時間拖很
    久都不搬運，恐會影響魚貨新鮮度，伊認為他們已經同意所以就把膠筏開進南方
    澳第一魚市場云云。被告丙○○則辯稱：渠沒有阻止安檢人員拍照，但是安檢人
    員說乙○○的膠筏闖關，他們正在打電話報告，渠說他們這樣子不對，可能語氣
    有比較差，但沒有用手或身體阻止他們蒐證，渠承認比較衝動，但是對方處理方
    式也有瑕疵，應是故意刁難云云。惟查：
（一）政府為保護漁業資源及減少因捕撈仔魚而混獲其他經濟魚種，於每年六月一
      日至八月三十日均嚴禁捕撈仔魚一節，有行政院農業委員會漁業署九十年六
      月六日（九０）漁四字第九０一三四０四七五號函影本一紙在卷可參；被告丙○○於九十年八月十九日駕駛聖福三十六號漁船，被告乙○○駕駛聖福船號子
      船膠筏在海外撈捕仔魚後，由被告乙○○以膠筏載運一筒十幾箱之仔魚進
      入南興安檢所等情，亦據被告乙○○、丙○○均供承不諱，並有照片七張在卷
      足憑，是被告二人捕撈公告禁止撈捕之魚類而違反行政院農業委員會漁業署之
      行政命令等情，應堪認定。
（二）被告乙○○駕駛膠筏駛入南興安檢所，因安檢人員己○○、丁○○上膠筏執行
      例行安檢勤務，發現內有仔餘數十箱，擬依法拍照蒐證時，被告乙○○大聲
      吆喝，阻止安檢人員搬動箱子，表示該等魚貨會因此不新鮮，要先載入漁港卸
      貨，因未得己○○、丁○○同意，適被告丙○○在旁表示催促之意，被告二人
      即基於妨害公務之犯意聯絡，由被告乙○○將膠筏駛離至南方澳漁港第一魚市
      場一節，則據證人己○○、丁○○證訴綦詳，被告乙○○雖辯稱檢查時間過長
      ，為免魚貨不新鮮，且己○○、丁○○二人有以「嗯」聲默許，方將膠筏駛離
      云云，然證人己○○、丁○○於本院調查中均到庭證稱：我們沒有默許表示同
      意，我們坐在船上，被告乙○○自己就將船開到南方澳漁港第一魚市場卸魚區
      等語（見本院九十一年二月八日訊問筆錄），而證人戊○○亦到庭證稱：檢查
      的時間不只十分鐘，但絕對沒有四十分鐘，依據國家安全法及海關緝私條例之
      規定，我們檢查船隻的時間，可以有兩個小時，我們都是依法處理，不是都要
      執行二個小時，我們執行並沒有過當等語，核與證人戊○○所述情節相符，足
      信安檢人員檢查時間雖逾十分鐘，然尚在法律規定之範圍內，被告乙○○未得
      安檢人員同意，擅自將未蒐證完全之膠筏駛離，而妨害安檢人員執行公務之行
      為應堪認定。
（三）又被告丙○○、乙○○及另一不詳姓名之成年男子共同以擋住相機鏡頭之方式
      妨害安檢人員蒐證，被告乙○○、丙○○並於戊○○、甲○○、己○○及丁○○完成蒐證後欲離去之際，在後推擠戊○○等人，被告丙○○並以手拉住戊○○手臂等情，同據證人己○○於本院調查中證稱：我們到達第一魚市場時立刻
      通知戊○○、甲○○前來支援，我並拿出相機拍照，當時二被告都在場，我不
      確定是哪一位擋住鏡頭，但二位都有擋住鏡頭的動作等語（見本院九十一年二
      月八日訊問筆錄）；證人甲○○亦證稱被告二人有用手阻擋拍照；戊○○則於
      本院調查中到庭證稱：被告的船剛開進安檢所時，我們上半身穿著海巡署的Ｔ
      恤，上面印有第一中隊的標誌，下半身穿著制服褲子，被告應可以清楚辨識，
      當時我和己○○、丁○○都有看到等語，徵諸被告丙○○自承事情處理到最後
      渠口氣不好，有點衝動等語，足認被告丙○○、乙○○確因違法魚貨遭查緝而
      與安檢人員產生衝突，致以阻擋安檢人員拍照之方式妨害檢查業務之進行等情
      不虛。綜上所述，本件事證明確，被告所辯顯係卸責之詞，無足憑採，被告乙○○、丙○○犯行均堪認定，應與依法論科。
二、核被告丙○○、乙○○所為係犯刑法第一百三十五條第一項之妨害公務罪。被告
    二人與該不詳姓名之男子間，就右揭行為均有犯意聯絡及行為分擔，皆為共同正
    犯。爰審酌被告等明知政府禁止撈捕幼魚以保護漁業資源之政策，竟不知配合，
    並不服檢查取締，公然與公權力對抗，行為可議，惟犯後坦承大部分犯行，態度
    尚稱良好等一切情狀，分別量處如主文所示之刑，並均諭知易科罰金之折算標準
    ，以示薄懲，並勵自新。
貳、公訴不受理部分：
一、公訴意旨另以：被告丙○○以手拉戊○○手臂等方式防止其等執行職務時，甲○○見狀上前阻止，丙○○即基於單獨之傷害犯意拉扯甲○○之衣服，並毆打其左
    肩，致王林傑受有胸口抓傷之傷害，因認被告丙○○涉犯刑法第二百七十七條第
    一項之傷害罪嫌。
二、按告訴乃論之罪，告訴人於第一審辯論終結前得撤回其告訴，又告訴經撤回者，
    應諭知不受理之判決，刑事訴訟法第二百三十八條第一項、第三百零三條第三款
    分別定有明文。查本件公訴人認被告係觸犯刑法第二百七十七條第一項之傷害罪
    ，依同法第二百八十七條前段之規定，須告訴乃論。茲據告訴人甲○○當庭表示
    撤回告訴，揆諸首開說明，本院就被告丙○○被訴傷害部分，爰依法諭知不受理
    之判決。
據上論斷，應依刑事訴訟法第二百九十九條第一項前段、第三百零三條第三款，刑法
第二十八條、第一百三十五條第一項、第四十一條第一項、罰金罰鍰提高標準條例第
一條前段、第二條，判決如主文。
本案經檢察官郭欣怡到庭執行職務。
中      華      民      國    九十一    年     三      月      十九     日
                                      臺灣宜蘭地方法院刑事第二庭
                                          審判長法  官  黃  永  勝
                                                法  官  鄭  貽  馨
                                                法  官  郭  顏  毓
右正本證明與原本無異。
如不服本判決，應於判決送達後十日內，向本院提出上訴狀。（應附繕本）
                                                書記官  莊  淑  茹
中      華      民      國    九十一    年     三      月      二十     日
附錄本案論罪科刑法條全文：
刑法第一百三十五條：
對於公務員依法執行職務時，施強暴脅迫者，處三年以下有期徒
刑、拘役或三百元以下罰金。
意圖使公務員執行一定之職務或妨害其依法執行一定之職務或使公務員辭職，而施強
暴脅迫者，亦同。
犯前二項之罪，因而致公務員於死者，處無期徒刑或七年以上有期徒刑。致重傷者，
處三年以上、十年以下有期徒刑。
